【裁判字號】    89,交易,95
【裁判日期】    890725
【裁判案由】    過失致死
【裁判全文】
臺灣嘉義地方法院刑事判決                          八十九年度交易字第九五號
    公  訴  人  臺灣嘉義地方法院檢察署檢察官
    被      告  乙○○
右列被告因過失致死案件，經檢察官提起公訴（八十九年度偵字第一七四一號），本
院判決如左︰
    主  文
乙○○服用酒類，不能安全駕駛動力交通工具而駕駛，處有期徒刑肆月；又因過失致
人於死，處有期徒刑壹年，應執行有期徒刑壹年貳月。
    事  實
一、乙○○於民國八十八年十二月二十六日一時四十許，在嘉義市「飛虹ＫＴＶ」飲
    酒後（肇事後其血液中酒精濃度測定值達每毫升一○一毫克，即每公升○．一○
    一毫克，換算成吐氣中所含酒精濃度為每公升零點四三毫克至每公升零點四八毫
    克間），已不能安全駕駛動力交通工具，竟仍駕駛車牌號碼ＮＳ∣四二一一號自
    小客車附載黃詠章，沿嘉義市○○路由南向北方向行駛。於同日一時五十分許，
    途經嘉義市○○路八○八號前，限速四十公里路段，本應注意該路段行車速限之
    規定行駛，不得超速，並應注意車前狀況，隨時採取必要之安全措施，以避免危
    險之發生，依當時情形並無不能注意之情事，竟疏未注意，貿然以車速一百公里
    之速度行駛，適因閃避他車而駛入內側車道，再欲駛入外側車道時，因駕駛失控
    而不慎撞及橋墩，所駕駛之自小客車斷成二截，並致黃詠章頭部外傷及腦出血，
    經送醫延至後不治。
二、案經黃詠章之父甲○○訴由臺灣嘉義地方法院檢察署檢察官偵查起訴。
    理  由
一、訊據被告固承認於上揭時、地飲酒後以車速一百公里左右超速駕車而撞及橋墩，
    致黃詠章頭部外傷及腦出血死亡之事實，但否認有公共危險犯行，辯稱：我當時
    喝了二瓶多啤酒，但沒有喝醉，至於會撞到橋墩是因為要閃避右方來車云云。惟
    查：
  （一）按汽車駕駛人飲酒後其吐氣所含酒精成分超過每公升○．二五毫克以上者，
        不得駕車，道路交通安全規則第一百十四條第二款定有明文。查被告肇事後
        其血液中酒精濃度測定值達每毫升一○一毫克，有財團法人嘉義基督教醫院
        之生化緊急檢驗單在卷可稽，而依國立台灣大學醫學院八十五年九月二十五
        日（八五）醫秘字第二０八二號函及其所附答覆函（如附件）記載：血液酒
        精濃度為吐氣酒精濃度之二千一百倍至二千三百倍等語，則被告肇事後其吐
        氣中酒精濃度為每公升○．四四毫克至每公升○．四八毫克間。再者，依上
        開函所附血液中酒精濃度與認知行為功能的關係表記載，血液中酒精濃度八
        ○至二○○毫克／百毫升，會導致情緒起伏大；步態不穩；肢體協調、平衡
        感與判斷力障礙度升高。準此，被告肇事後其血液酒精濃度為一○一毫克／
        百毫升，足以導致情緒起伏大；步態不穩；肢體協調、平衡感與判斷力障礙
        度升高，且參諸被告駕駛上開自小客車於上揭時、地撞及橋墩，足徵被告飲
        酒後已不能安全駕駛動力交通工具，被告所辯因閃避車輛撞及橋墩部分，不
        足採信，詳如後述。是被告服用酒類，不能安全駕駛動力交通工具而駕駛之
        公共危險犯行，洵堪認定。
  （二）次按行車速度，依標誌之規定，無標誌，在市區道路，時速不得超過四十公
        里；又汽車行駛時，駕駛人應注意車前狀況，並隨時採取必要之安全措施，
        道路交通安全規則第九十三條第一項第一款、第九十四條第三款分別定有明
        文。被告自承領有駕駛執照，本應遵守上開規定。查本件肇事路段時速限制
        四十公里，有前揭道路交通事故調查報告表附卷可稽，被告時速一百公里，
        已超速無訛。又被告所辯車禍原因為閃避車輛踩煞車，車子打滑卡死云云，
        惟依前述道路交通事故調查報告表之現場圖所示，被告駕駛該車所留之痕跡
        係由內側車道往橋墩方向長共五十八．三公尺，顯見肇事前即已行駛於該路
        段之內側車道，即使右方有車輛，亦不影響被告之行駛。況依該現場圖所示
        ，被告所駕駛之自小客車是由內側車道向右前方滑行，若要閃避右方車輛，
        斷無又往右方行駛之理。再現場圖所示，被告車所遺留之五十八．三公尺係
        往被告車之右前方向延伸，被告於警訊時所述車子橫向滑行，與事實不符，
        均不足採信。反觀被告於偵查中自白：「……至肇事地點為了要閃車，因有
        部車開很快，我怕會撞到我，所以我就閃過外車道，駛入內車道，我又要閃
        出外車道，我不知為何就失控，撞到了橋墩」等語（詳偵卷第十二頁），與
        現場圖車輛遺留痕跡之方向相符，顯見被告是於閃避車後，再欲由內側車道
        駛於外側車道時失控肇事，故被告於肇事前已駛入內側車道，已無閃避他車
        之問題，其肇事係駕駛失控所致。是被告超速行駛及未注意車前狀況，而撞
        及橋墩，為致被害人黃詠章受有頭部外傷及腦出血死亡之原因。此外並有現
        場照片十七幀附卷可資佐證，而被害人確因本件車禍致頭部外傷及腦出血死
        亡，復據臺灣雲林地方法院檢察署檢察官督同法醫師相驗無訛，製有相驗屍
        體證明書、驗斷書及勘驗筆錄名一份附於相驗卷足憑，本件事證已臻明確。
  （三）被告酒後超速駕車且未注意車前狀況不慎肇事之事實，已如前述。而肇事當
        時，天氣晴朗、夜間有照明、視距良好，路況亦無缺陷、無障礙之路面，有
        前開道路交通事故調查報告表及照片在卷可稽，顯見被告當時亦無不能注意
        之情事，其竟應注意，能注意而疏未注意肇致本件事故，其有過失甚明，臺
        灣省嘉雲區車輛行車事故鑑定委員會對本件事故之責任鑑定，亦認為「乙○
        ○服用酒類超過法定標準值駕駛自小客車，嚴重超速行駛，自行失控，為肇
        事原因」，有該委員會八十九年二月二十五日嘉鑑字第八九一○八號鑑定意
        見書附卷可稽。另被害人確因本件車禍死亡，已如前述，則被告之過失行為
        與被害人之死亡間，有相當因果關係，其過失致死犯行，亦堪認定。
三、核被告所為，係犯刑法第一百八十五條之三之公共危險罪及第二百七十六條第一
    項之過失致死罪。所犯上開二罪間，犯意各別，行為互殊，應分論併罰。又被告
    酒醉駕車因而致人死亡，就過失致死罪部分應依道路交通管理處罰條例第八十六
    條第一項規定，加重其刑。爰審酌被告飲酒後已喪失對於車輛之正常操控能力及
    對於週遭事物之迅速反應應變能力，於此種情況下，復貿然以時速一百公里在市
    區道路疾駛，顯見其對他人生命權之不尊重，及對道路交通安全規則之藐視，並
    審酌犯後態度、與被害人黃詠章係好友之關係，及未與被害人家屬達成民事和解
    等一切情狀，分別量處加主刑所示之刑，並定其應執行刑，以資懲戒。
據上論斷，應依刑事訴訟法第二百九十九條第一項前段，刑法第一百八十五條之三、
第二百七十六條第一項、第五十一條第五款，道路交通管理處罰條例第八十六條第一
項，罰金罰鍰提高標準條例第一條前段，判決如主文。
本案經檢察官游悅晨到庭執行職務。
中    華    民    國      八十九      年      七      月      二十五    日
    臺灣嘉義地方法院刑事第二庭
                                審判長法  官  趙  文  淵
                                      法  官  陳  杰  正
                                      法  官  張  育  彰
右正本證明與原本無異。
如不服本判決，應於判決送達後十日內向本院提出上訴狀( 應附繕本 )。
中    華    民    國      八十九      年      七      月      二十六    日
                                      書記官  馮  澤  文
附錄本判決論罪之法條：
第二百七十六條
因過失致人於死者，處二年以下有期徒刑、拘役或二千元以下罰金。
從事業務之人，因業務上之過失犯前項之罪者，處五年以下有期徒刑或拘役，得併科
三千元以下罰金。
刑法第一百八十五條之三
服用毒品、麻醉藥品、酒類或其他相類之物，不能安全駕駛動力交通工具而駕駛者，
處一年以下有期徒刑、拘役或三萬元以下罰金。


司法院資訊處製作；財團法人民間司法改革基金會備份。
